【裁判字號】    90,聲,243
【裁判日期】    900314
【裁判案由】    聲請迴避
【裁判全文】
臺灣基隆地方法院刑事裁定                            九十年度聲字第二四三號
    聲  請  人  甲○○
    即  被  告
右聲請人因妨害公務案件（八十九年度易字第七六一號），聲請本院法官迴避，本院
裁定如左：
    主  文
聲請駁回。
    理  由
一、本件聲請意旨如附件聲請狀所載，聲請人於本院調查時另補稱：刑法第一百三十
    五條之妨害公務罪須以確有公務員執行公務受到妨害為前提，本院八十九年度易
    字第七六一號妨害公務案件中並無任何人受到妨害，警局不能逕為移送，檢察官
    據此起訴並不合法，該案承審法官姚貴美亦未調查案發當天究係何人向警局報案
    ；另承審法官針對起訴書犯罪事實所載被告即聲請人「因未依規定程序致其辦理
    戶籍謄本之申請未經核准」中，究係如何未依規定程序辦理乙節，並未當庭告知
    ；又承審法官當庭告知聲請人稱證人鄭景安並未對聲請人提出告訴，此係說謊，
    因認承審法官有迴避之事由等語。
二、按當事人聲請法官（即推事）迴避，以有刑事訴訟法第十八條第一款、第二款所
    列情形之一者為限。而刑事訴訟法第十八條第一款，係指法官有同法第十七條各
    款所定應自行迴避之事由而不自行迴避者，至同法第十八條第二款所稱「足認其
    執行職務有偏頗之虞」者，係指法官與訴訟關係人具有故舊恩怨等關係，其審判
    恐有不公平者而言，並須以一般通常之人所具有之合理觀點，對於該承辦法官能
    否為公平之裁判，均足產生懷疑；且此種懷疑之發生，存有其安全客觀之原因，
    而非僅出諸當事人自己主觀之判斷者，始足當之。至於訴訟上之指揮乃專屬於法
    院之職權，當事人之主張、聲請，在無礙於事實之確認以及法的解釋，適用之範
    圍下，法院固得斟酌其請求以為訴訟之進行，但仍不得以此對當事人之有利與否
    ，作為其將有不公平裁判之依據，更不得以此訴訟之進行與否而謂有偏頗之虞聲
    請法官迴避，此有最高法院十九年抗字第二八五號、七十九年臺抗字第三一八號
    判例二則可資參照。又當事人聲請法官迴避，以有具體事實足認其執行職務有偏
    頗之情形為限，若對於法官之指揮訴訟，或其訊問方法，有所不滿，不能指為有
    偏頗之虞，最高法院亦著有十八年抗字第一四九號判例足資佐參。
三、經查，聲請人聲請本院八十九年度易字第七六一號妨害公務案件之承審法官姚貴
    美迴避，無非係以該法官審理時所為之訊問方式及未能依其聲請調查證據為其主
    要論據。然查，有關該件起訴書所敘明之犯罪事實及證據，乃至證據彼此間之關
    連性，是否已足為被告有罪之認定，均尚待承審法官於訴訟中綜觀全部卷證依法
    以為判斷，而本件聲請人所指之前揭情事，均屬法官在審判中依法本其職權所為
    訴訟指揮之範圍，尚不得僅憑聲請人主觀上對於法官之訊問方法、指揮進行訴訟
    及調查證據是否適當有所質疑，或甚至聲請人自行對相關證據證明力如何有所臆
    測、評價，即遽認有何客觀上足疑法官為不公平審判之原因事實。至聲請人另指
    該案件之起訴違背程序規定，承審法官不應繼續審理，而應為不受理判決云云，
    然刑事案件是否確有起訴違背程序規定者，猶待承審法官詳加審酌卷證加以判斷
    ，此係刑事訴訟法賦予承審法官之審理權限，尚不得以承審法官開庭為實質調查
    審理，即妄加揣斷有何違法之處或偏頗之虞。綜上所述，並無任何事證足認本院
    八十九年度易字第七六一號妨害公務案件之承審法官有何法定自行迴避事由或執
    行職務有偏頗之虞，則揆諸上開說明，聲請人聲請該案承審法官迴避，核無理由
    ，應予駁回。
據上論斷，應依刑事訴訟法第二十一條第一項，裁定如主文。
中      華      民      國    九十      年      三      月      十四    日
                             臺灣基隆地方法院刑事第二庭
                                 審判長法  官  邱志平
                                       法  官  陳培仁
                                       法  官  楊皓清
右正本證明與原本無異。
如不服本裁定，應於裁定送達後五日內向本院提出抗告狀( 應附繕本 )，抗告於臺灣
高等法院。
                                       書記官  邱李和
中      華      民      國    九十      年      三      月      十四    日


司法院資訊處製作；財團法人民間司法改革基金會備份。
